【裁判字號】    99,訴,337
【裁判日期】    990531
【裁判案由】    違反槍砲彈藥刀械管制條例
【裁判全文】
臺灣嘉義地方法院刑事判決               99年度訴字第337號
公  訴  人  臺灣嘉義地方法院檢察署檢察官
被      告  乙○○
選任辯護人  陳忠鎣律師
上列被告因違反槍砲彈藥刀械管制條例案件，經檢察官提起公訴
（99年度偵字第2672號），本院判決如下：
    主  文
乙○○未經許可，持有可發射子彈具有殺傷力之改造手槍，處有
期徒刑參年貳月，併科罰金新臺幣陸萬元，罰金如易服勞役，以
新臺幣壹仟元折算壹日。扣案改造手槍壹枝（含彈匣壹個，槍枝
管制編號：0000000000）、制式子彈捌顆，均沒收。
    犯 罪 事 實
一、乙○○明知可發射子彈具有殺傷力之槍枝以及子彈，為槍砲
    彈藥刀械管制條例所定之管制物品，非經主管機關許可，不
    得持有，竟基於非法持有可發射子彈具殺傷力之槍枝及子彈
    之犯意，於民國97年10月間某日，在嘉義市港坪公園，以新
    台幣（下同）3,4000元之代價，向姓名、年籍不詳之男子購
    得由仿BERETTA 廠92FS型半自動手槍製造之槍枝換裝土造金
    屬槍管而成之改造手槍1 枝（含彈匣1 個，槍枝管制編號：
    0000000000。下稱改造手槍）、子彈13顆（含口徑9mm 之制
    式子彈12顆、由金屬彈殼組合直徑8.8mm 金屬彈頭而成之改
    造子彈1 顆）等物，放置在嘉義市○○路121 巷4 號之住處
    內而持有之。嗣於99年3 月25日下午，與乙○○同住於上址
    之友人林詩偉涉及重利案件，警方持本院核發之搜索票前往
    上址搜索，乙○○因恐上開改造手槍及子彈為警發現，遂將
    之藏放於茶葉袋內，欲搭乘不知情之友人甲○○之機車離去
    之際，於嘉義市○○路121 巷口處為警攔查而查獲，並當場
    扣得前揭改造手槍1 枝、子彈13顆，始悉上情。
二、案經嘉義縣警察局移送臺灣嘉義地方法院檢察署檢察官偵查
    起訴。
    理    由
一、按被告以外之人於審判外之陳述，雖不符刑事訴訟法第159
    條之1 至第159 條之4 之規定，而經當事人於審判程序同意
    作為證據，法院審酌該言詞陳述或書面陳述作成時之情況，
    認為適當者，亦得為證據。當事人、代理人或辯護人於法院
    調查證據時，知有第159 條第1 項不得為證據之情形，而未
    於言詞辯論終結前聲明異議者，視為有前項之同意，刑事訴
    訟法第159 條之5 定有明文。查本件被告及其辯護人於言詞
    辯論終結前，對於證人甲○○於警詢中之證述，以及嘉義縣
    警察局槍枝初步檢視報告表、內政部警政署刑事警察局鑑定
    書等下列本院採為認定犯罪事實基礎之各項供述證據，均未
    就證據能力聲明異議；復經本院於審理時逐一提示予被告、
    辯護人及公訴人表示意見，本院審酌該等供述證據之取得過
    程並無瑕疵，與本案待證事實間復具有相當之關聯性，以之
    為本案證據並無不當，自得採為本件認定犯罪事實之基礎，
    合先敘明。
二、上揭犯罪事實，業據被告於警詢、偵查及本院審理中供承不
    諱（見警卷第1 至4 頁、偵卷第9 至10頁，本院卷第34、59
    、63至64頁），並有證人甲○○於警詢中之證述（見警卷第
    5 至8 頁），以及嘉義縣警察局刑警大隊扣押筆錄、扣押物
    品目錄表、扣押物品收據在卷可佐（見警卷第10至14頁），
    另有上開改造手槍1 枝、子彈13顆扣案可憑。而上開改造手
    槍，經警員初步檢視結果，槍枝結構完整，槍管暢通，具擊
    發機構並可發揮功能，係管制槍枝之可能性較大，有嘉義縣
    警察局槍枝初步檢視報告表附卷可參（見警卷第15至18頁）
    。又扣案改造手槍1 枝、子彈13顆經送內政部警政署刑事警
    察局鑑定結果，認：(一)送鑑手槍1 枝（含彈匣1 個，槍枝管
    制編號：0000000000）係改造手槍，由仿BERETTA 廠92FS型
    半自動手槍製造之槍枝，換裝土造金屬槍管而成，擊發功能
    正常，可供擊發適用子彈使用，認具殺傷力；(二)送鑑子彈13
    顆：1.10顆認均係口徑9mm 制式子彈，採樣3 顆試射，可擊
    發，認均具殺傷力；2.2 顆認均係口徑9mm 制式子彈，經檢
    視其底火皿具撞擊痕跡，採樣1 顆試射，可擊發，認具殺傷
    力；3.1 顆認係非制式子彈，由金屬彈殼組合直徑8.8mm 金
    屬彈頭而成，經試射可擊發，認具殺傷力；復有內政部警政
    署刑事警察局99年4 月9 日刑鑑字第0990041487號鑑定書在
    卷足稽（見偵卷第13至14頁）。綜上堪認被告具任意性之自
    白與事實相符，本案事證明確，被告犯行堪以認定，應予依
    法論科。
三、論罪科刑：
(一)核被告所為，係犯槍砲彈藥刀械管制條例第8 條第4 項之非
    法持有可發射子彈具殺傷力之槍枝罪，及同條例第12條第4
    項之非法持有子彈罪。被告係同時購入扣案改造手槍1 枝、
    子彈13顆而持有之，係以一行為觸犯上開2 罪，為想像競合
    犯，應依刑法第55條規定，從一重之槍砲彈藥刀械管制條例
    第8 條第4 項非法持有可發射子彈具殺傷力之槍枝罪處斷。
(二)辯護人雖為被告辯稱：被告年紀尚輕，甫滿20歲，素無不良
    前科，父母自幼離婚，不知去向，現與祖父母共同生活，相
    依為命，家境清寒，被告犯後於警詢、偵查及審理中均坦承
    犯行，態度良好，有戶籍謄本及家境證明書可為證，請求依
    刑法第59條酌減其刑，併諭知緩刑宣告等語。惟按刑法第57
    條所列各款，為量刑時應行注意之事項，並非同法第59條酌
    減其刑之根據，刑法第59條之酌量減輕其刑，必須犯罪另有
    特殊之原因與環境等等，在客觀上足以引起一般同情，認為
    即予宣告法定低度刑期猶嫌過重者，始有其適用（最高法院
    45年台上字第1165號、51年度台上字第899 號判例參照）。
    則單純犯罪情節輕微、犯人之品行、素行、犯罪後態度等情
    狀，僅可為法定刑內從輕科刑之標準，非可執為酌減其刑之
    理由（最高法院94年度台上字第241 號判決意旨參照）。有
    鑑於國內近年來槍枝日益氾濫，持槍犯罪之重大案件頻傳，
    嚴重危害社會安寧秩序，為維護社會大眾之人身安全，對於
    非法持有槍枝、子彈者，自不宜輕易酌減其刑，而予輕縱。
    被告未經許可即購入扣案改造手槍及子彈，持有之期間長達
    約1 年半，其犯罪當時並無特殊之原因與環境，難認其犯罪
    情狀在客觀上足以引起一般同情，而顯然可憫；至於被告坦
    認犯行、有正當工作、家境清寒、需扶養年邁之祖父母等，
    僅可為法定刑內審酌量刑之標準，並非客觀上顯可憫恕，自
    不能據為酌量減輕其刑之理由。是本院認為被告並無刑法第
    59條所規定之情狀，不予酌減其刑，亦無從為緩刑之諭知。
(三)爰依被告之供述（見本院卷第65頁）及卷附臺灣高等法院被
    告前案紀錄表，以及被告提出之戶籍謄本、嘉義縣大林鎮內
    林里里民家境證明書（見本院卷第41至43頁）等，審酌：被
    告係國中畢業之智識程度，有幫助詐欺取財之前案紀錄，擔
    任廚師工作，平日與友人以及友人之母共同居住，非法購入
    扣案槍枝及可供搭配使用之子彈而持有之，期間長達1 年半
    ，雖無證據足認其曾持以犯罪，惟對社會之潛在危害非輕，
    被告於警詢、偵查及本院審理中均坦承犯行，犯後態度良好
    ，另審酌其犯罪之動機、目的、生活狀況等一切情狀，量處
    如主文所示之刑，並諭知罰金易服勞役之折算標準，以資懲
    儆。至公訴人雖求處被告有期徒刑3 年6 月，惟按刑事審判
    旨在實現刑罰權之分配正義，故法院對有罪被告之科刑判決
    ，應符合罪刑相當原則，使輕重得宜，罰當其罪，此所以刑
    法第57條明定科刑時應審酌一切情狀，尤應注意該條所列各
    款事項以為科刑輕重之標準（最高法院97年度台上字第2998
    號、96年度台上字第951 號判決意旨參照），本院審酌前述
    刑法第57條各款臚列情事，認對被告量處如主文所示之刑即
    可達罰當其罪之目的，附此敘明。
(四)扣案具殺傷力之改造手槍1 枝（含彈匣一個，槍枝管制編號
    ：0000000000），以及鑑定試射後所餘之制式子彈8 顆，均
    屬違禁物，不問屬於犯人與否，均應依刑法第38條第1 項第
    1 款之規定宣告沒收。至已於鑑定時試射擊發之制式子彈4
    顆、改造子彈1 顆，均僅餘彈殼，已失其殺傷力，非屬違禁
    物，爰不予宣告沒收，併予敘明。
據上論斷，應依刑事訴訟法第299 條第1 項前段，槍砲彈藥刀械
管制條例第8 條第4 項、第12條第4 項，刑法第11條前段、第55
條、第42條第3項、第38條第1項第1款，判決如主文。
本案經檢察官楊騏嘉到庭執行職務。
中    華    民    國    99    年    5    月    31     日
                  刑事第三庭  審判長法  官  陳仁智
                                    法  官  鄭雅文
                                    法  官  陳蒨儀
以上正本證明與原本無異。
如不服本判決應於判決送達後10日內向本院提出上訴書狀，並應
敘述具體理由；其未敘述上訴理由者，應於上訴期間屆滿後20日
內向本院補提理由書（均須按他造當事人之人數附繕本）「切勿
逕送上級法院」。
中    華    民    國    99    年    5     月    31    日
                                    書記官  楊國色
附錄本判決論罪法條：
槍砲彈藥刀械管制條例第8條第4項
未經許可，持有、寄藏或意圖販賣而陳列第1 項所列槍枝者，處
3 年以上10年以下有期徒刑，併科新臺幣700 萬元以下罰金。
槍砲彈藥刀械管制條例第12條第4項
未經許可，持有、寄藏或意圖販賣而陳列子彈者，處5 年以下有
期徒刑，併科新台幣300 萬元以下罰金。

司法院資訊處製作；財團法人民間司法改革基金會備份。
